臺灣士林地方法院民事判決　九十一年重訴字第三○號
　　原　　　告　台灣土地銀行
　　法定代理人　乙○○
　　訴訟代理人　甲○○
　　被　　　告　丙○○
右當事人間清償借款事件，本院判決如左：
    主　　　文
被告應給付原告新臺幣壹仟捌佰捌拾捌萬零肆佰壹拾伍元，及自民國九十年五月十七
日起至清償日止，按年息百分之八點五○五計算之利息，暨自民國九十年六月十八日
起至清償日止，其逾期在六個月以內者，按上開利率百分之十；逾期超過六個月者，
按上開利率百分之二十計算之違約金。
訴訟費用由被告負擔。
    事實及理由
一、按「訴狀送達後，原告不得將原訴變更或追加他訴，但有下列情形之一者，不在
    此限：三、擴張或減縮應受判決事項之聲明者。」，民事訴訟法第二百五十五條
    第一項第三款明文。本件原告起訴原請求被告應給付原告新臺幣（下同）壹仟捌
    佰捌拾捌萬零肆佰壹拾伍元，及自民國九十年五月十五日起至清償日止，按年息
    百分之八點五○五計算之利息，暨自民國九十年六月十六日起至清償日止，其逾
    期在六個月以內者，按上開利率百分之十；逾期超過六個月者，按上開利率百分
    之二十計算之違約金。嗣於九十一年六月二十七日原告當庭表示將計算利息及違
    約金之始日更正如主文第一項所示，核其變更顯係減縮應受判決事項之聲明，揆
    諸前開法條規定，自應予准許。
二、原告主張︰訴外人黃葉碧雲於民國八十二年二月十五日邀同被告丙○○為連帶保
    證人，向原告借款二千四百萬元，借款期限二十年，至民國一百零二年二月十五
    日止，共分二百四十期，每期一個月，自第一期起，平均分攤本息，如有一期未
    履行，即視為全部到期，約定利息按年息百分之八點五○五計算，嗣後隨原告基
    本放款利率調整，本息如有遲延，逾期在六個月以內者，按上開利率百分之十；
    逾期超過六個月者，按上開利率百分之二十計算之違約金。本金或利息如有一部
    遲延，全部債務視為到期，並立有借據一紙。詎該筆借款自九十年五月十七日即
    未依約繳納，迄今尚有壹仟捌佰捌拾捌萬零肆佰壹拾伍元之本金、利息及違約金
    未獲清償，被告丙○○為連帶保證人，自應負連帶給付責任之事實，業據提出與
    所述相符之中長期放款借據一紙、授信約定書二紙、放款利率表、客戶往來明細
    表（均影本）等件為證，被告丙○○對於擔任上開借款之連帶保證人、借款金額
    迄未清償之事實均不爭執，堪認原告此部份主張之事實為真正。
三、雖被告丙○○另辯稱：原告應先向借款人即主債務人黃葉碧雲求償後，若有不足
    時，再向伊請求；該筆借款因主債務人黃葉碧雲已有提供不動產作抵押，且該抵
    押物價值遠高於所欠之借款金額，則原告先拍賣不動產亦得到完全之清償；又原
    告遲不向法院聲請拍賣抵押物，造成本件利息與違約金增加，不應轉嫁由伊負擔
    等語。經查，本件被告丙○○係擔任上開借款之連帶保證人，而非普通保證人，
    連帶保證人與主債務人本應負同一之清償責任，亦即債權人對於主債務人就實行
    擔保物權受清償，或就該法律關係起訴請求清償，即有選擇之權，因此原告對於
    主債務人負同一清償責任之連帶保證人，自亦得選擇行使，被告既為連帶保證人
    ，自不得以債權人未就擔保物儘先受償或未向主債務人求償等情形，作為拒絕履
    行之抗辯，故本件被告抗辯原告應先向主債務人黃葉碧雲求償以及行使抵押權求
    償云云，殊難採信。
四、次按借用人應於約定期限內，返還與借用物種類、品質、數量相同之物；數人負
    同一債務，明示對於債權人各負全部給付之責任者，為連帶債務；遲延之債務，
    以支付金錢為標的者，債權人得請求依法定利率計算之遲延利息，但約定利率較
    高者，仍從其約定利率，民法第四百七十八條、第二百七十二條第一項、第二百
    三十三條第一項分別定有明文。又按立約人對於原告所負之一切債務，如任何一
    宗債務不依約清償本金或利息者，無須由原告事先通知或催告，原告得視為全部
    到期；逾期償還本息時，除按約定利率支付遲延利息外，其逾期在六個月以內者
    ，按上開利率百分之十，逾期超過六個月以上者，按上開利率百分之二十計算之
    違約金。兩造所簽訂之授信約定書第五條第一款以及中長期放款借據第五條亦均
    定有明文。從而，原告依消費借貸及連帶保證之法律關係，請求被告應給付壹仟
    捌佰捌拾捌萬零肆佰壹拾伍元，及自民國九十年五月十七日起至清償日止，按年
    息百分之八點五○五計算之利息，暨自民國九十年六月十八日起至清償日止，其
    逾期在六個月以內者，按上開利率百分之十；逾期超過六個月者，按上開利率百
    分之二十計算之違約金，即無不合，應予准許。
五、據上論結，原告之訴為有理由，依民事訴訟法第七十八條，判決如主文。
                                    臺灣士林地方法院民事第三庭
中　　　華　　　民　　　國　　九十一　　年　　　七　　　月　　  九　　　日
~B法　　　官　林政佑
右為正本係照原本作成。
如對本判決上訴須於判決送達後廿日內向本院提出上訴狀。
中　　　華　　　民　　　國　　九十一　　年　　　七　　　月　　十一　　　日
~B法院書記官　周霙蘭
